【裁判字號】    99,交聲,101
【裁判日期】    991119
【裁判案由】    違反道路交通管理處罰條例聲明異議
【裁判全文】
臺灣新竹地方法院交通事件裁定        99年度交聲字第101號
原處分機關  交通部公路總局新竹區監理所
異  議  人
即受處分人  甲○○
上列異議人即受處分人因違反道路交通管理處罰條例案件，對於
交通部公路總局新竹區監理所中華民國99年2月9日竹監自字第裁
50—E00000000 號違反道路交通管理事件裁決處分聲明異議，本
院裁定如下：
    主  文
異議駁回。
    理  由
一、原處分意旨略以：異議人即受處分人（下稱異議人）甲○○
    於民國98年11月11日8 時4 分許，駕駛車牌號碼LW-4252 號
    自用一般小客車，行經新竹縣竹北市○○路1181號前，不慎
    撞及前方車輛，警員據報前往現場處理，當場測得其呼氣酒
    精濃度值為每公升0.31毫克，為新竹縣政府警察局竹北分局
    鳳岡派出所警員以異議人有違反道路交通管理處罰條例第35
    條第1 項第1 款規定之事實，填製新竹縣政府警察局竹縣警
    交字第E00000000 號舉發違反道路交通管理事件通知單當場
    舉發，並經異議人簽收。嗣異議人於應到案日期即98年12月
    11 日 前提出申訴，經原處分機關函請原舉發單位調查結果
    ，仍認異議人確有前開違規行為，乃於99年2 月9 日依道路
    交通管理處罰條例第35條第1 項第1 款、第24條第1 項第2
    款（原處分漏引）及違反道路交通管理事件統一裁罰基準表
    之規定，以交通部公路總局新竹區監理所竹監自字第裁
    50-E0000 0000 號裁決書，裁處異議人罰鍰新臺幣（下同）
    19,500元，吊扣駕駛執照12個月，並施以道路安全講習。異
    議人於99年2 月9 日收受前揭裁決書後，於同日聲明異議。
二、異議意旨略以：我當時是前一晚吃燒酒雞，酒測時已睡一覺
    事隔7 小時，並非酒後駕車。另外，雖然當時測試酒精濃度
    超過標準值，但依當時所做生理協調與平衡檢測的結果，皆
    顯示我並未達不能安全駕駛之程度，與服用酒類或其他相類
    之物過量致意識模糊的情況不同，我當時會不慎肇事，係因
    駕車時撿拾掉落的口紅而未注意前方，並非酒後駕車所致，
    爰聲明異議，請求撤銷原處分等語。
三、按受處分人，不服第8 條主管機關所為之處罰，得於接到裁
    決書之翌日起20日內，向管轄地方法院聲明異議。又法院認
    為聲明異議無理由者，應以裁定駁回之，道路交通管理處罰
    條例第87條第1 項、道路交通事件處理辦法第18條分別定有
    明文。
四、次按汽車駕駛人飲用酒類或其他類似物後其吐氣所含酒精濃
    度超過每公升0.25毫克以上，不得駕車；又汽車駕駛人，駕
    駛汽車經測試檢定有酒精濃度超過規定標準者，處新臺幣15
    ,000元以上60,000元以下罰鍰，並當場移置保管該汽車及吊
    扣其駕駛執照1 年；因而肇事致人受傷者，並吊扣其駕駛執
    照2 年；又汽車駕駛人有第35條第1 項規定之情形者，應接
    受道路交通安全講習，此分別為道路交通安全規則第114 條
    第2 款、道路交通管理處罰條例第35條第1 項第1 款及第24
    條第1項第2款定有明文。
五、經查：
(一)、異議人甲○○有於98年11月11日8 時4 分許，駕駛車牌號碼
    LW-4252 號自用小客車行經新竹縣竹北市○○路1181號前時
    ，經測試其呼氣所含酒精濃度達每公升0.31毫克，警員以異
    議人違反道路交通管理處罰條例第35條第1 項第1 款之行為
    製單舉發等事實，為異議人所不爭執，並有新竹縣政府警察
    局竹縣警交字第E00000000 號舉發違反道路交通管理事件通
    知單、交通部公路總局新竹區監理所竹監自字第裁50—E000
    00000 號違反道路交通管理事件裁決書及送達證書各1 份、
    酒測單影本各1 份在卷供參。是其駕駛汽車行駛在上開道路
    ，經測試呼氣酒精濃度每公升0.31毫克，已超過規定標準之
    事實，堪予認定。
(二)、異議人雖以前詞置辯，然依其所述，倘異議人於遭舉發前確
    實僅食用燒酒雞，且已時隔7 小時之久，是否仍得檢測出酒
    精濃度達每公升0.31毫克，尚非無疑。縱認其所辯係食用燒
    酒雞一情屬實，惟查：
１、按汽車駕駛人有飲用「酒類或其他類似物」後其吐氣所含酒
    精濃度超過超過每公升0.25毫克或血液中酒精濃度超過百分
    之0.05以上者，不得駕車，道路交通安全規則第114 條第2
    款定有明文，由上開規定以觀，法令規定限制汽車駕駛人飲
    用過量者並不以酒類為限，凡含有酒精成分之其他類似物亦
    均包含在內，故汽車駕駛人如服用酒類以外其他含有酒精成
    分之類似物品，經測試檢定酒精濃度超過規定標準者，仍屬
    違規行為無疑。本件異議人於前揭時、地經警方測定其呼氣
    酒測值為每公升0.31毫克，其酒精濃度已超過規定標準，即
    使該結果係因異議人服用含有酒精成分之類似物即燒酒雞所
    造成，亦屬違規行為無疑，不足資為免責之藉口。
2、 次按，汽車駕駛人，駕駛汽車經測試檢定酒精濃度超過規定
    標準者，即應接受處罰，道路交通管理處罰條例第35條第1
    項第1 款規定甚明，此與刑法第185 條之3 之公共危險罪需
    以不能安全駕駛交通動力工具而駕駛為成立要件並不相同，
    質言之，汽車駕駛人在駕駛汽車時酒精濃度超過規定標準，
    即應接受處罰，至於其是否能安全駕駛並非所問。則縱使異
    議人上開酒後駕車之違規行為經司法機關認定不構成前揭刑
    事犯罪，實施體力平衡感與體能檢測結果亦均未達不能安全
    駕駛之程度，異議人之測試檢定結果酒精濃度含量既已超過
    規定標準，均與本件違規事實之認定不生影響。故異議理由
    實均無可採。
(三)、按94年2月5日公布，於95年2月5日施行之行政罰法第26條規
    定：「一行為同時觸犯刑事法律及違反行政法上義務規定者
    ，依刑事法律處罰之。但其行為應處以其他種類行政罰或得
    沒入之物而未經法院宣告沒收者，亦得裁處之。前項行為如
    經不起訴處分或為無罪、免訴、不受理、不付審理之裁判確
    定者，得依違反行政法上義務規定裁處之。」即所謂一事不
    二罰原則，究其立法理由，一行為同時觸犯刑事法律及違反
    行政法上義務規定時，由於刑罰與行政罰同屬對不法行為之
    制裁，而刑罰之懲罰作用較強，故在處罰目的相同且處罰方
    式相同時，若依刑事法律處罰，即足資警惕時，實無一事二
    罰再處行政罰之必要；且刑事法律處罰，由法院依法定程序
    為之，較符合正當法律秩序，應予優先適用，故同時觸犯刑
    事法律及違反行政法上義務規定之行為，行政機關得否科以
    與刑罰相類之行政罰處罰，端視該行為之刑事訴追或審判程
    序終局結果而定，在刑事訴追、審判程序尚未終局確定前，
    行政機關自不得逕予裁罰；至於罰鍰以外之沒入或其他種類
    行政罰，因兼具維護公共秩序之作用，為達行政目的，行政
    機關仍得併予裁處。
    查本件異議人上開酒後駕車之違規行為，因同時涉犯刑法第
    185 條之3 之公共危險罪嫌，經移送臺灣新竹地方法院檢察
    署檢察官偵辦，業經該署檢察官於99年1 月25日以98年度偵
    字第8547號為以異議人未達不能安全駕駛程度而為不起訴處
    分確定等情，有臺灣新竹地方法院檢察署檢察官98年度偵字
    第8547號不起訴處分書1 份附卷可證，故參酌前述規定，原
    處分機關依法仍得裁處之，原處分機關關於異議人此部分之
    裁處，並無何違誤之處。
六、綜上所述，異議人前揭所辯難認可採，本案事證明確，其有
    於前揭時、地，因違反酒後駕駛汽車，經測試呼氣中酒精濃
    度超過規定標準之違規行為，原處分機關依道路交通管理處
    罰條例第35條第1項第1款、第24條第1項第2款及違反道路交
    通管理事件統一裁罰基準表之規定，裁處異議人罰鍰19,500
    元，吊扣駕駛執照12個月並施以道路交通安全講習，核無違
    誤。本件異議人之異議為無理由，自應將其異議駁回。
據上論斷，應依道路交通事件處理辦法第18條，裁定如主文。
中    華    民    國    99    年    11    月    19    日
                  交通法庭      法  官    林哲瑜
以上正本證明與原本無異。
如不服本裁定，應於裁定送達後5日內向本院提出抗告狀。
中    華    民    國    99    年    11    月    19    日
                                書記官    鍾佩芳

司法院資訊處製作；財團法人民間司法改革基金會備份。
